【裁判字號】    98,重附民,48
【裁判日期】    990416
【裁判案由】    著作權法
【裁判全文】
臺灣板橋地方法院刑事附帶民事訴訟判決
原      告  美商微軟公司
法定代理人  Benjamin .
送達代收人  陳瓊英
訴訟代理人  陳瓊英律師
            藍孟真律師
被      告  甲○○
上列被告因本院98年度易字第2797號違反著作權法刑事案件，經
原告提起附帶民事訴訟，請求損害賠償，本院判決如下：
    主          文
被告應給付原告新臺幣貳仟陸佰柒拾陸萬捌仟伍佰肆拾元，及自
中華民國九十八年十一月二十六日起至清償日止按週年利率百分
之五計算之利息。
被告應負擔費用，將本案之最後事實審刑事判決之主文及事實，
與最後事實審民事判決之主文以至多不大於長二十五公分、寬十
九公分或相等面積之版面刊登於經濟日報第一版下半頁壹日。
原告其餘之訴駁回。
本判決第一項於原告以新臺幣捌佰玖拾貳萬參仟元為被告預供擔
保後，得為假執行。
原告其餘假執行之聲請駁回。
    事實及理由
壹、程序方面：
    本件原告美商微軟公司為外國法人，具有涉外因素，其主張
    被告侵害其著作權及專利商標權而負有損害賠償責任，係為
    一私法爭訟，自應適用涉外民事法律適用法以定本件之管轄
    及準據法。茲分述如下：
一、管轄權之判斷：
    被告為中華民國人民，且原告主張之侵權行為地係在中華民
    國之本院轄區內，故我國法院就此涉外私法事件自有直接一
    般管轄權。另本件侵權行為事實係發生在本院轄區，經原告
    提起附帶民事訴訟，本院即屬有管轄權之法院。
二、準據法之擇定：
（一）按關於由侵權行為而生之債，依侵權行為地法，但中華民
      國法律不認為侵權行為者，不適用之。侵權行為之損害賠
      償及其他處分之請求，以中華民國法律認許者為限。涉外
      民事法律適用法第9 條定有明文。故關於涉外侵權行為之
      準據法，應適用「侵權行為地」及「法庭地法」。查原告
      主張被告之侵權行為係發生在我國境內，依上開規定，本
      件涉外事件之準據法，應依中華民國之法律。
（二）依我國著作權法第4 條第2 款規定：外國人之著作，依條
      約、協定、或其本國法令、慣例，中華民國人之著作得在
      該國享有著作權者，得依本法享有著作權。而世界貿易組
      織會員國依「與貿易有關之智慧財產權協定」（TRIPS 之
      約定，原告之著作即屬受我國著作權法保護之著作，在我
      國應受著作權法之保護，併此敘明。
貳、實體方面：
一、原告主張：
（一）被告甲○○明知附表一所示「XBOX」、「XBOX 360」等文
      字圖樣，係原告向經濟部中央標準局（現改制為智慧財產
      局）申請核准註冊登記，現仍於商標專用期間內，非經原
      告同意或授權，不得擅自使用該等註冊商標於同一商品上
      ，而如附表二、三所示「XBOX」、「XBOX 360」系統遊戲
      軟體光碟內所儲存之「XBOX Development Kit」、「XBOX
      360 Develop - ment Kit」電腦程式軟體，均為電腦遊戲
      程式與電視遊樂器主機之系統程式間之中界程式，係原告
      享有著作權之電腦程式著作，非經原告之同意或授權，不
      得擅自重至或意圖營利而以移轉所有權之方法散布。詎其
      竟意圖銷售違法重製之光碟，基於販售使用上述註冊商標
      之盜版光碟之犯意，自民國98年5 月20日起，向真實姓名
      年籍不詳、自稱「楊致永」之成年男子取得「XBOX」、「
      XBOX 360」之盜版遊戲光碟後，再以每片新臺幣（下同）
      50元至70元不等之價格，出售予不特定人，並將之運送至
      客戶指定處所，以此方式牟利，侵害原告之商標權及著作
      權。嗣經警於98年6 月11日15時30分許、同日16時30 分
      許，為警持搜索票在臺北縣板橋市○○路174 巷36弄1號
      、臺北縣土城市○○路151 巷23號2 樓之倉庫內查獲，並
      扣得「XBOX」遊戲光碟501 片、「XBOX360 」遊戲光碟
      12,804片、「XBOX360 」遊戲光碟目錄1 本及估價單等物
      。
（二）被告侵害原告著作權情形：
１、原告開發「XBOX」、「XBOX 360」視訊娛樂系統，就其支援
    遊戲軟體之電腦程式著作及其使用手冊，或就內部之「XBOX
    Development Kit 」、「XBOX Development Kit」及相關遊
    戲軟體擁有著作權。依據中美友好通商航海條約、北美事務
    協調委員會與美在台協會著作權保護協定第1 條及著作權法
    第4 條規定，在我國本即享有著作權之保護，此外我國為世
    界貿易組織之會員國，依「與貿易有關之智慧財產權協定」
    （TRIPS ）及著作權法第4 條第2 項規定，原告雖為美國公
    司，其著作權仍受我國著作權法保護。任何人非經原告同意
    或授權，不得將原告支助作物加以重製、改作，並不得散布
    、意圖散布而陳列、持有或意圖營利而交付侵害原告著作之
    重製物，否則應依著作權法有關規定加以處罰。
２、原告自行開發發行之如附表二所示之「Azurik :rise of
    perthia 」等50種遊戲軟體計1, 663片光碟，原告為其著作
    權人，享有著作權之全部，至如附表三所示之「生死格鬥三
    」XBOX遊戲光碟473 片及「Dead or Alive 」XBOX360 遊戲
    光碟共計11,169片，雖非由原告所發行，但原告就XBOX遊戲
    光碟內必然包含之「XBOX Development Kit」程式碼及XBOX
    360 遊戲光碟必然包含之「XBOX360 Development Kit 」程
    式，仍擁有著作權，蓋XBOX、XBOX360 遊戲軟體僅適用於原
    告所開發之XBOX、XBOX360 遊戲機，實因原告公司之特殊設
    計，所有遊戲軟體如欲適用於XBOX、XBOX360 遊戲機，其前
    提必須架構於原告「XBOX Development Kit」、「XBOX360
    Development Kit 」上，否則即無法於XBOX、XBOX360 遊戲
    機上使用。故所有XBOX、XBOX360 遊戲軟體，原告擁有著作
    權之「XBOX Development Kit」、「XBOX360 Development
    Kit 」必然包含在每個XBOX、XBOX360 遊戲軟體內，則本件
    附表三所示遊戲光碟，雖非原告所開發發行，但既經檢驗為
    XBOX、XBOX360 軟體，其內自各含有上開二電腦程式著作。
    故本件被告為圖營利，非法散布XBOX、XBOX360 遊戲軟體之
    行為，除必然侵害原告「XBOX Development Kit」、「XBOX
    360 Development Kit 」程式碼之著作外，另對於原告發行
    之如附表二所示之50種遊戲軟體則更侵害原告就該遊戲軟體
    之全部電腦程式著作權。
（三）被告侵害原告商標權情形：原告已就附表一所示之「XBOX
      」、「XBOX 360」等相關圖文於中華民國完成註冊，於商
      標專用期間享有商標專用權殆無疑義。本案所查扣之大部
      分盜版遊戲光碟片上有「XBOX」、「XBOX 360」之相關商
      標，是以，被告明知未得原告之同意或授權，卻擅自於上
      開軟體遊戲上使用原告享有商標專用權之「XBOX」、「
      XBOX 360 」相關商標，並予販賣，確有侵害原告商標權之
      情事。
(四)、原告請求損害賠償數額說明：
１、著作權部分：原告之損害範圍，除應就足堪認定被告上開犯
    行之具體事證加以審酌外，亦應由著作物之流通性、使用普
    遍性、被告之身份以及重製之動機等標準加以判斷。由於軟
    體壓製或燒錄光碟片僅需數分鐘即可輕易完成，而軟體之散
    布具有快速流通之特性，被告將非法重製XBOX、XBOX360 遊
    戲軟體光碟出售予不特定之消費者，該行為已造成大量非法
    重製之軟體在外流通，並嚴重擠壓原告之遊戲光碟市場，因
    此被告侵害軟體著作權範圍，遠超過於被告遭搜索時所查獲
    之光碟片。被告明知XBOX、XBOX360 遊戲軟體為原告享有著
    作權之電腦程式著作，竟故意以意圖營利而散布等行為，販
    賣予不特定之人牟利，其行為乃故意且情節重大，而原告所
    受實際損害難以精確估計，故原告爰依著作權法第88條第3
    項規定請求損害賠償。上開規定，應係就每一著作權而言所
    定之賠償金額，亦即每一著作應各個計算，故縱一次侵害數
    個著作權，亦應逐一個別計算其損害額，從而，就原告發行
    之50種遊戲軟體部分，原告爰以每一種軟體為單位，請求各
    以100 萬元酌定被告之賠償金，合計5,000 萬元，至「XBOX
    Development Kit 」、「XBOX360 Development Kit 」部分
    ，因被告所販賣之每一片XBOX、XBOX360 遊戲光碟內均含有
    該電腦程式著作，對原告成之損害實屬情節重大，且被告明
    知為盜版光碟而仍予以販售，其侵害行為屬故意無疑，故就
    此部分原告爰依情節最重大之500 萬元請求酌定賠償金，計
    1,000 萬元，以上合計被告應給付原告損害賠償金額共計6,
    000 萬元。
２、商標法部分：被告未經原告授權使用原告之商標於扣案之盜
    版XBOX、XBOX360 遊戲光碟內，而其遭查獲商品之零售單價
    依微軟網站所公布之建議售價約在美金19.99 至49. 99元間
    不等，其平均價格為美金35元，折合台幣約為1,120 元（以
    匯率1 ：32計價），因此，就扣案之13,305片盜版光碟侵害
    商標權部分，其應賠償額為14,901,600元（1,120 ×13,305
    ＝14,901,600）。另按本案被告所銷售之盜版XBOX、XBOX
    360 遊戲光碟，其包裝上既有XBOX、XBOX 360之相關商標或
    字樣，足使社會大眾產生該遊戲軟體屬原告軟體，在系爭盜
    版產品品質低劣之情況下，足以讓人產生原告XBOX、XBOX
    360 遊戲品質不佳之聯想，甚且，被告將系爭盜版之XBOX、
    XBOX 360遊戲低價販售，更因此破壞原告定價策略，並造成
    消費者對原告定價策略之誤解，迭有清費者因此忽略原告開
    發遊戲投入之人力、物力，反認原告遊戲產品定價過高，甚
    至認高價購買正版遊戲為圖利原告之愚昧行為，已造成原告
    商譽之嚴重損害，爰依商標法第66條第3 項規定，請求被告
    應另給付原告100 萬元作為商譽損失之賠償。
３、判決書登報之請求：依著作權法第89條、同法第99條規定，
    原告自得依前開規定，為訴之聲明第2 項之請求。
４、道歉啟事之請求：被告公然陳列、出售盜版XBOX、XBOX360
    遊戲光碟，已侵害原告之名譽，原告自得依民法依第195 條
    之規定，請求被告為回復名譽之適當處分，要求被告自費於
    報紙刊登如附件一內容所示之道歉啟事。
(五)、聲明：
１、被告應給付原告新台幣75,901,600萬元整，及自起訴狀繕本
    送達翌日起至清償日止按週年利率5 ％計算之利息。
２、被告應負擔費用，將本案刑事最後事實審判決主文及事實欄
    及本案民事最後事實審判決書主文欄，以長25公分、寬19公
    分之篇幅，登載於經濟日報第一版下半頁一日。
３、被告應負擔訴訟費用，將附件一所載之道歉啟事，以長25公
    分、寬19公分之篇幅，登載於經濟日報第一版下半頁一日。
４、訴訟費用由被告負擔。
５、第1 項聲明，原告願供擔保，請准宣告假執行。
二、被告主張：被告對於原告依侵權行為規定要求賠償部份無意
    見，但是原告請求賠償之金額過高。聲明請求駁回原告之訴
    及假執行之聲請。
三、經查，原告主張被告明知附表一所示「XBOX」、「XBOX 360
    」等文字圖樣，係原告向經濟部中央標準局（現改制為智慧
    財產局）申請核准註冊登記，現仍於商標專用期間內，非經
    原告同意或授權，不得擅自使用該等註冊商標於同一商品上
    ，而如附表二、三所示「XBOX」、「XBOX 360」系統遊戲軟
    體光碟內所儲存之「XBOX Development Kit」、「XBOX 360
    Development Kit 」電腦程式軟體，均為電腦遊戲程式與電
    視遊樂器主機之系統程式間之中界程式，係原告享有著作權
    之電腦程式著作，非經原告之同意或授權，不得擅自重製或
    意圖營利而以移轉所有權之方法散布意圖銷售違法重製之光
    碟，竟基於販售使用上述註冊商標之盜版光碟之犯意，自98
    年5 月20日起，向真實姓名年籍不詳、自稱「楊致永」之成
    年男子取得「XBOX」、「XBOX 360」之盜版遊戲光碟後，再
    以每片50元至70元不等之價格，出售予不特定人，並將之運
    送至客戶指定處所，以此方式牟利，侵害原告之商標權及著
    作權。嗣經警於98年6 月11日15時30分許、同日16時30分許
    ，為警持搜索票在臺北縣板橋市○○路174 巷36弄1 號、臺
    北縣土城市○○路151 巷23號2 樓之倉庫內查獲，並扣得「
    XBOX」遊戲光碟501 片、「XBOX360 」遊戲光碟12,804片、
    「XBOX360 」遊戲光碟目錄1 本及估價單等物之事實，有智
    慧財產局網站遠端檢索系統所轉載附表一所示商標資料1份
    、「XBOX Development Kit」、「XBOX 360 Development
    Kit 」電腦程式著作權證明影本、原告公司遊戲之著作權證
    明資料各1 份、光碟檢驗報告1 份，附於本院98年度易字第
    2797號刑事卷宗內（含臺灣板橋地方法院檢察署檢察官98年
    度偵字第16649 號偵查卷）足憑，且有「XBOX」遊戲光碟50
    1 片、「XBOX 360」遊戲光碟12,804片、「XBOX 360」遊戲
    光碟目錄1 本及估價單等物扣案可佐，且被告對於上揭主張
    均不爭執，復於本院99年3 月17日刑事審判時亦供認不諱，
    並經刑事判決認定在案，自堪信原告前揭主張為真實。
四、按因故意或過失不法侵害他人之著作財產權，負損害賠償責
    任；如被害人不易證明其實際損害額，得請求法院依侵害情
    節，在1 萬元以上100 萬元以下酌定賠償額；如損害行為屬
    故意且情節重大者，賠償額得增至500 萬元。著作權法第88
    條第1項 、第3 項定有明文。又商標權人對於侵害其商標權
    者，得請求損害賠償；商標權人請求損害賠償時，得就查獲
    侵害商標權商品之零售單價500 倍至1500倍之金額計算其損
    害。商標法第61條第1 項前段、第63條第1 項第3 款亦有明
    文規定。原告依上開規定，請求被告賠償損害，即屬有據，
    茲將各項損害額分述如下：
（一）著作權部分：
    本院審酌被告非法販賣內含原告自行發行之50種遊戲軟體及
    「XBOX Development Kit」、「XBOX 360 Development Kit
    」著作權之XBOX、XBOX 360遊戲軟體光碟，及查獲之之盜版
    光碟片達13,305片等情，流通數量匪少，情節雖屬重大，但
    原告請求被告依前開規定，就50種遊戲軟體，按每一著作物
    以100 萬元酌定被告之賠償金，「XBOX Development Kit」
    、「XBOX 360 Development Kit」部份各以500 萬元酌定被
    告之賠償金，尚屬過高，故本院認應以每一著作物以50萬元
    計算損害額為適當。原告受被告侵害之著作權軟體合計共52
    種，準此，原告得請求被告賠償其著作權所受之損害金額共
    計2,600 萬元（52×500,000 元＝26,000,000元）。
（二）商標權部分：
(1)、按商標專用權人對於侵害其商標專用權者，得請求損害賠償
    ，又商標專用權人請求損害賠償時，得就查獲商品零售單價
    500 倍至1,500 倍之金額定賠償金額，但所查獲商品超過1,
    500 件時，以其總價定賠償金額，商標法第61條、第63條第
    1項第3 款定有明文。又商標法第63條第1 項第3 款規定係
    指「查獲侵害商標專用權商品之零售單價」而言，並非指「
    被侵害商標專用權商品之零售單價」，本件查獲侵害原告所
    有XBOX、XBOX 360等圖文商標之盜版光碟片共計12,809片，
    詳如附表二、三所示，再查，被告坦承本件被查獲之光碟片
    每片售價為50元至70元，此有台灣板橋地方法院檢察署98年
    度偵字第16649 號卷98年6 月12日調查筆錄、同日訊問筆錄
    各1 份在卷可稽，亦即上開光碟片平均零售單價為60元，故
    上開查獲侵害原告商標專用權商品總價應為768,540 元（60
    ×12,809＝768,540 元）。
(2)、又商標法第63條第3 項固規定，商標權人之業務上信譽因侵
    害而致減損時，並得另請求賠償相當之金額。惟參酌本件被
    告係以50元至70元之價格販售侵害原告所有XBOX、XBOX 360
    等圖文商標之盜版光碟片，因被告販售之價格與經授權之合
    法光碟片價格相差甚鉅，此一市場之消費者均能輕易判別得
    知該光碟為盜版，而非經原告授權之正品，從而原告主張其
    將因被告販售盜版光碟品質低劣而受有商譽損失，洵非有據
    ，原告以商譽受損為由，依上開規定請求被告另賠償100 萬
    元，難認有理。
（三）綜上，原告請求被告賠償26,768,540元（26,000,000＋
      768,540 = 26,768,540元），為有理由，逾上開範圍之請
      求，則不應准許。
五、次按，被害人得請求由侵權行為人負擔費用，將判決書內容
    全部或一部登載於新聞紙、雜誌；商標權人得請求由侵害商
    標權者負擔費用，將侵害商標情事之判決書內容全部或一部
    登載於新聞紙，分別為著作權法第89條及商標法第64條所明
    定。本件被告侵害原告所有「XBOX Development Kit」、「
    XBOX 360 Development Kit」程式碼之電腦程式著作及其他
    50種遊戲軟體著作及「XBOX」、「XBOX 360」相關圖文商標
    ，既經認定如前，則原告依上開規定，請求被告應負擔費用
    將本案刑事最後事實審判決書主文及事實欄及本案民事最後
    事實審判決書主文欄，以長25公分、寬19公分之篇幅，登載
    於經濟日報第1 版下半頁1 日，即屬有據，應予准許。
六、又名譽權被侵害者，得請求回復名譽之適當處分，為民法第
    195 條第1 項後段所明定，然名譽有無受損害應以社會上之
    評價是否貶損作為判斷之依據。本件被告雖非法販賣盜版之
    XBOX、XBOX 360遊戲軟體光碟片，而有侵害原告著作權及商
    標權之情事，惟原告乃國際知名之公司，於電腦軟體領域享
    有盛名，其開發之XBOX、XBOX 360遊戲主機及遊戲軟體在市
    場上亦具有一定之評價，而被告所販售者仍係低價劣質之盜
    版品，與原告之正品本有區隔，消費者亦不致誤認，原告於
    社會上之評價並不因此即有貶損，故原告因被告侵權行為所
    致之損害應僅有財產上之損害，尚難認原告之名譽亦受有損
    害。從而，原告依民法第195 條第1 項後段規定，請求被告
    負擔費用將附件一所載之道歉啟事，以長25公分、寬19公分
    之篇幅，登載於經濟日報第1 版下半頁1 日，即難認有理由
    。
七、綜上所述，原告本於侵權行為法律關係，請求被告給付26,7
    68,540元及起訴狀繕本送達翌日即98年11月26日起至清償日
    止，按年息5%計算之利息，暨由被告負擔費用將本案刑事最
    後事實審判決書主文及事實欄及本案民事最後事實審判決書
    主文欄，以長25公分、寬19公分之篇幅，登載於經濟日報第
    1 版下半頁1 日，為有理由，逾上開範圍之情求，則無理由
    ，應予駁回。
肆、假執行之宣告：原告陳明願供擔保以代釋明聲請宣告假執行
    ，核其關於金錢請求之勝訴部分合於法律規定，爰酌定相當
    之擔保金額就其勝訴部分為准予假執行之宣告；原告其餘假
    執行之聲請，因該部分訴之駁回而失所附麗，應併予駁回。
伍、結論：原告之訴為一部有理由，一部無理由，依刑事訴訟法
    第502 條、第491 條第10款，民事訴訟法第390 條第2 項，
    判決如主文。
中    華    民    國    99    年    4     月    16    日
                  刑事第二十一庭法  官  俞秀美
上列正本證明與原本無異。
如不服本判決，非對刑事判決上訴時，不得上訴，並應於送達後
十日內敘明上訴理由，向本院提出上訴狀。
                                書記官  謝怡貞
中    華    民    國    99    年    4     月    16    日

司法院資訊處製作；財團法人民間司法改革基金會備份。
